【裁判字號】    90,小上,144
【裁判日期】    901231
【裁判案由】    返還旅遊費用
【裁判全文】
臺灣臺北地方法院民事判決  九十年度小上字第一四四號
    上  訴  人  元大旅行社股份有限公司
    法定代理人  薛忠明
    被上訴人    甲○○
右當事人間請求返還旅遊費用事件，上訴人對於中華民國九十年八月十七日本院台北
簡易庭九十年度北小字第一０四七號第一審判決提起上訴，本院判決如左：
    主      文
上訴駁回。
第二審訴訟費用新台幣肆佰貳拾元由上訴人負擔。
    事     實
甲、上訴人方面：
一、聲明：（一）、原判決廢棄。
          （二）、被上訴人在第一審之訴駁回。
二、陳述：除與原審判決書所載者相同茲予引用外，補稱：
    (1)原審未將起訴狀繕本送達上訴人，並於九十年七月二十六日第一次開庭即辯論
      終結，於法有違。
    (2)本件系爭契約之當事人為上訴人與訴外人吉成工業有限公司，被上訴人既非系
      爭契約之當事人，則其於原審提起本件之訴，應為當事人不適格，原審就此漏
      未審酌調查，其判決違背法令。
    (3)又與訴外人吉成工業有限公司訂立系爭旅遊契約者係訴外人李文怡，上訴人未
      曾授權其代表簽署任何契約，該契約對上訴而言，應屬無效，被上訴人並無履
      約之義務。
    (4)原審以行程表前後不一為據，而為上訴人敗人訴之判決，然於第五日晚上十八
      時十五分搭機返台之行程表為訴外人李文怡所提供，非上訴人所提供，故應由
      李文怡負賠償之責。
三、證據：援用原審之立證方法。
乙、被上訴人方面：
一、聲明：駁回上訴。
二、陳述：援用原審判決書所載。
三、證據：援用原審之立證方法。
        理      由
一、本件上訴人對於小額程序之第一審判決提起上訴，其理由略以：「原審未將起訴
    狀繕本送達上訴人，並於九十年七月二十六日第一次開庭即辯論終結，於法有違
    。本件系爭契約之當事人為上訴人與訴外人吉成工業有限公司，被上訴人既非系
    爭契約之當事人，則其於原審提起本件之訴，應為當事人不適格，原審就此漏未
    審酌調查，其判決違背法令。又與訴外人吉成工業有限公司訂立系爭旅遊契約者
    係訴外人李文怡，上訴人未曾授權其代表簽署任何契約，該契約對上訴而言，應
    屬無效，被上訴人並無履約之義務。原審以行程表前後不一為據，而為上訴人敗
    人訴之判決，然於第五日晚上十八時十五分搭機返台之行程表為訴外人李文怡所
    提供，非上訴人所提供，故應由李文怡負賠償之責。」云云，經查：
（一）、本件被上訴人於九十年五月三十日具狀向本院提起本訴，唯因本件訴訟標的
        金額在新台幣十萬元以下，依民事訴訟法第四百零三條第一項第十三款規定
        屬強制調解事件，故本院簡易庭受理本件訴訟時依法先行調解，而於強制調
        解程序進行中，本院簡易庭寄發調解通知書時，已併送起訴狀繕本與上訴人
        一節，有本院簡易庭送達證書一件附原審卷第十二頁可稽，是上訴人稱原審
        未將起訴狀繕本送達上訴人於法有違云云，洵屬無據。
（二）、按所謂當事人適格，乃指當事人就特定訴訟，得以自己名義為原告或被告之
        資格，亦即就特定訴訟有實訟之權能。而在給付之訴，祗須主張自己有給付
        請求權者，對於其主張為義務者提起，即為當事人適格；至其是否確為有給
        付請求權或為有給付義務者，乃為訴訟標的法律關係之要件，並非當事人適
        格之問題。本件被上訴人提起本件訴訟既於訴狀中載明：「原告和被告簽定
        旅遊行程：：，被告自行變更，故原告得以取消行程請求退費。」（原審卷
        第四頁參照），據此，原告即以有給付請求權者之身份，對於其主張為義務
        者之上訴人提起訴訟，是本件即屬當事人適格，上訴人執被上訴人既非系爭
        契約之當事人，謂其於原審提起本件之訴，為當事人不適格云云，自屬誤會
        。
（三）、末按，對於小額程序第一審裁判之上訴或抗告，非以其違背法令為理由，不
        得為之，民事訴訟法第四百三十六條之二十四第二項定有明文。又依同法第
        四百三十六條之三十二第二項準用第四百六十八條規定，判決不適用法規或
        適用不當者，為違背法令；而判決有同法第四百六十九條第一款至第五款情
        形之一者為當然違背法令。是當事人提起上訴，如依同法第四百三十六條之
        二十五規定，以小額程序之第一審判決有不適用法規或適用法規不當為理由
        時，其上訴狀或理由書應該具體指摘，並揭示該法規之條項或其內容，若係
        成文法以外之法則，應揭示該法則之旨趣，倘為司法院解釋或最高法院之判
        例，則應揭示該判解之字號或其內容，或揭示如何當然違背法令之事實；又
        ，若當事人以原審判決違背經驗法則、證據法則為理由，提起上訴者，其上
        訴狀或其理由書應有具體之指摘，並揭示該經驗法則、證據法則，上訴狀如
        未依此項方法表明者，即難認為已對第一審判決之違背法令有具體之指摘（
        最高法院七十一年度臺上字第三一四號、七十一年台上字第四八０號判例參
        照）。本件上訴人上訴理由另雖稱「與訴外人吉成工業有限公司訂立系爭旅
        遊契約者係訴外人李文怡，上訴人未曾授權其代表簽署任何契約，該契約對
        上訴而言，應屬無效，被上訴人並無履約之義務。原審以行程表前後不一為
        據，而為上訴人敗人訴之判決，然於第五日晚上十八時十五分搭機返台之行
        程表為訴外人李文怡所提，供非上訴人所提，供故應由李文怡負賠償之責。
        」云云，惟核其上訴理由狀所載內容，僅係就原審取捨證據，認定事實之職
        權行使，泛指摘其為不當，而未具體指摘原審就此部分判決究係如何當然違
        背法令，從而，上訴人就此部分之上訴亦難認為合法，併此敘明。
（四）、綜上所述，本件依上訴意旨應認上訴顯無理由，爰不經言詞辯論判決如主文
        所示。
二、本件第二審訴訟費用包含第二審裁判費二百五十二元、第二審送達郵費一百七十
    一元，合計四百二十三元應由上訴人負擔。
三、據上論結，本件上訴為無理由，依民事訴訟法第四百三十六條之三十二第一、二
    項、第四百四十九條第一項、第七十八條、第四百三十六條之十九第一項、第四
    百三十六條之二十九第二款，判決如主文。
中      華      民      國      九十      年    十二    月    三十一    日
                                民事第六庭審判長法      官    鄭純惠
                                                法      官    黃明發
                                                法      官    周玫芳
右正本係照原本作成。
本判決不得上訴。
中      華      民      國      九十      年    十二    月    三十一    日
                                                書  記  官    王朝枝


司法院資訊處製作；財團法人民間司法改革基金會備份。
